【裁判字號】    97,交簡上,23
【裁判日期】    970227
【裁判案由】    公共危險
【裁判全文】
臺灣士林地方法院刑事判決            97年度交簡上字第23號
上  訴  人  臺灣士林地方法院檢察署檢察官
被      告  甲○○
上列上訴人因被告公共危險案件，不服本院民國96年11月29日96
年度交簡字第506 號第一審刑事簡易判決（起訴案號：96年度偵
字第6306號），提起上訴，本院管轄第二審之合議庭判決如下：
    主  文
原判決撤銷。
甲○○服用酒類，不能安全駕駛動力交通工具而駕駛，處拘役貳
拾日，如易科罰金以新臺幣壹仟元折算壹日。
    事  實
一、甲○○於民國96年5 月8 日下午6 時許，在臺北市○○○路
    某工地飲用啤酒，已達不能安全駕駛動力交通工具之狀態，
    仍駕駛車牌8506-FG 號自用小客貨車，於同日晚上10時41分
    許，行經臺北市○○區○○路與鄭州路口時，為警攔檢，經
    檢測其呼氣後酒精濃度高達為每公升0.76毫克。
二、案經臺北市政府警察局大同分局報告臺灣士林地方法院檢察
    署檢察官偵查起訴，嗣改依簡易判決處刑。
    理  由
一、上開犯罪事實，業據被告甲○○於警詢、原審準備程序中坦
    承不諱，並有酒精濃度測試紀錄表、臺北市政府警察局大同
    分局公共危險案件測試觀察紀錄表及臺北市政府警察局舉發
    違反道路交通管理事件通知單在卷可稽。又按當人飲酒後，
    若以呼氣酒精濃度測試器測得之濃度達到每公升0. 5毫克時
    ，其反應較慢，感覺減低，將影響駕駛；達到每公升0.75毫
    克時，思考、個性及行為均會改變；達到每公升1. 0 毫 克
    時，步態不穩，噁心嘔吐，精神混惑不清晰；達到每公升1.
    5 毫克時，說話不清楚，感覺喪失，視力模糊；達到每公升
    2. 0毫克時，體溫與血糖均降低，肌肉控制差，甚且導致癲
    癇發作；達到每公升3.5 毫克時，則已至神智不清，反射減
    低及呼吸抑制等情事，業經行政院國軍退除役官兵輔導委員
    會臺北榮民總醫院88年8 月5 日（88）北總內字第26868 號
    函闡釋綦詳；而被告經警測得其呼氣中酒精濃度達每公升0.
    76毫克，參以上開測試觀察紀錄表所載，被告為警攔檢前於
    夜間駕車未使用燈光，且對路況有反應遲純等情事，足見被
    告為警查獲時顯因服用酒類，已達不能安全駕駛動力交通工
    具之程度，是被告上開自白與事實相符，其犯行洵堪認定，
    應予依法論科。
二、核被告所為，係犯刑法第185 條之3 服用酒類不能安全駕駛
    而駕駛罪。
三、檢察官上訴意旨雖略以：依刑法第185 條之3 規定：「服用
    毒品、麻醉藥品、酒類或其他相類之物，不能安全駕駛動力
    交通工具而駕駛者，處1 年以下有期徒刑、拘役或3 萬元以
    下罰金。」係屬刑事罰，其情節較道路交通管理處罰條例（
    民國90年1 月17日修正）第35條第1 項第1 款規定：「汽車
    駕駛人，駕駛汽車經測試檢定有左列情形之一者，處新臺幣
    1 萬5 千元以上6 萬元以下罰鍰，並當場禁止其駕駛及吊扣
    其駕駛執照1 年。因而肇事致人受傷者，並吊扣其駕駛執照
    2 年；致人重傷或死亡者，吊銷其駕駛執照，並不得再考領
    」之行政罰為重，而本件被告酒後駕車為警攔查，經測得其
    酒後吐氣所含酒精成分高達每公升0.76毫克，依上揭道路交
    通安全處罰條例之規定及違反道路交通管理事件統一裁罰基
    準表之規定，應繳納新臺幣（下同）4 萬9500元之罰鍰，逾
    期繳納最高尚可科處5 萬7000元之罰鍰，是本件之行政罰顯
    較本件被告為法院所判處刑罰為重，況依行政罰法第26條規
    定：「一行為同時觸犯刑事法律與違反行政法上義務規定者
    ，依刑事法律處罰之。」，是本件被告經刑事判決後，即無
    須再繳納罰鍰，若依本件原審判決被告服用酒類，不能安全
    駕駛動力交通工具而駕駛處拘役20日，則被告僅須繳納2 萬
    元之易科金額，顯與罪刑相當原則失衡。原審其量刑顯然過
    輕，非徒不能遏止犯行，亦不符社會期待常情，爰請依法撤
    銷原判決，另為適當判決等語。然查，刑之量定係事實審法
    院得予自由裁量之事項，若其未有逾越法定刑之範圍，且亦
    非明顯違背正義者，即不得遽指為違法，最高法院76年度台
    上字第4984號判決要旨參照。原審於量刑時已審酌被告酒醉
    駕車行為有害於交通安全，對他人生命、身體、財產均造成
    危險，犯後坦承犯行，態度良好等一切情狀，就被告所犯之
    刑法第185 條之3 之酒後駕車公共危險罪，判處拘役20日，
    並諭知易科罰金之折算標準，在法定中度主刑內而為量處，
    並無不妥。檢察官上訴以原審量刑時應衡量道路交通管理處
    罰條例第35條第1 項第1 款之規定，認為原審量刑過輕，並
    無理由。惟查被告行為後，刑法第185 條之3 規定業於97年
    1 月2 日修正公布，並自同月4 日起生效施行，修正前刑法
    第185 條之3 法定刑係「1 年以下有期徒刑、拘役或3 萬元
    以下罰金」；修正後刑法第185 條之3 法定刑則係「1 年以
    下有期徒刑、拘役或科或併科15萬元以下罰金」，修正前後
    之規定比較結果，該修正後之規定並非較有利於行為人，依
    刑法第2 條第1 項前段之規定，應適用修正前刑法第185 條
    之3 規定，原審判決時未及比較修正前後規定而為適用，當
    有未合，雖檢察官上訴無理由，惟原審判決既有如上可議之
    處，自應由本院將原審判決予以撤銷改判。爰審酌被告係第
    一次酒醉駕車而遭起訴判刑，其行為雖有害於交通安全，對
    他人生命、身體、財產均造成危險，且酒後呼氣酒精濃度達
    每公升0.76毫克，惟犯後坦承犯行，又無其他犯罪前科，此
    有臺灣高等法院被告前案紀錄表在卷可憑等一切情狀，量處
    如主文所示之刑，並諭知易科罰金之折算標準。
四、被告經合法傳喚，無正當之理由不到庭，本院爰不待其陳述
    ，逕行辯論判決。
據上論斷，應依刑事訴訟法第455 條之1 第1 項、第3 項、第36
9 條第1 項前段、第371 條、第364 條、第299 條第1 項前段，
刑法第2 條第1 項前段、修正前刑法第185 條之3 、刑法第41條
第1 項前段，刑法施行法第1 條之1 第1 項、第2 項但書，判決
如主文。
本案經檢察官翁偉倫到庭執行職務。
中    華    民    國    97    年    2     月    27    日
                      刑事第一庭審判長法  官  洪英花
                                      法  官  林清吉
                                      法  官  雷雯華
以上正本證明與原本無異。
本件不得上訴。
                                      書記官  陳如玲
中    華    民    國    97    年    2     月    27    日
附錄本案論罪科刑法條全文
民國97年1 月4 日修正施行前刑法第185 條之3
服用毒品、麻醉藥品、酒類或其他相類之物，不能安全駕駛動力
交通工具而駕駛者，處1 年以下有期徒刑、拘役或3 萬元以下罰
金。


司法院資訊處製作；財團法人民間司法改革基金會備份。
